【裁判字號】    96,訴,1743
【裁判日期】    970229
【裁判案由】    地價稅
【裁判全文】
臺北高等行政法院判決
                                     96年度訴字第01743號
                              .
原      告  臺立製鋼機械股份有限公司
代  表  人  甲○○
訴訟代理人  乙○○
被      告  桃園縣政府地方稅務局
代  表  人  黃興旺(局長)
訴訟代理人  丁○○
            丙○○
上列當事人間因地價稅事件，原告不服桃園縣政府中華民國96年
3月28日府法訴字第0960040781號訴願決定，提起行政訴訟。本
院判決如下：
    主  文
原告之訴駁回。
訴訟費用由原告負擔。
    事  實
一、事實概要：
    原告所有坐落桃園縣中壢市○○段1659-1地號等26筆土地，
    原依工業用地稅率課徵地價稅，被告以原告原領有之工廠登
    記證，業經被告88年工廠校正並經經濟部89年2月2日89中字
    第89979711號函公告註銷在案，遂依土地稅法第14條規定核
    課93年地價稅款計新台幣（下同）208萬9,191元。原告不服
    ，申請復查，未獲變更，提起訴願，亦遭駁回，遂向本院提
    起本件行政訴訟。
二、兩造聲明：
    (一)原告聲明：
      1.訴願決定、復查決定及原處分均撤銷。
      2.請求被告改按工業用地稅率課徵93年度地價稅。
      3.訴訟費用由被告負擔。
    (二)被告聲明：
      1.駁回原告之訴。
      2.訴訟費用由原告負擔。
三、兩造陳述：
    (一)原告經合法通知未於言詞辯論期日到場，依其起訴書狀所
      載：
      系爭土地係工廠用地原領有工廠登記證，惟前代表人去世
      ，股東間發生訴訟案件致無法辦理，因校正手續而遭公告
      註銷工廠登記，惟土地仍堆置龐大之原物料及成品並繼續
      從事原產品存貨之儲運使用迄今；再者，原告近期已積極
      重整工廠及辦理工廠登記證，請求被告依工業用地稅率課
      徵系爭地價稅，以符實質課稅原則云云。
    (二)被告主張：
      1.原告因89年至92年地價稅事件，曾持同一理由提起行政
        訴訟，業經鈞院判決駁回在案，此有鈞院94年度訴字第
        3249號判決書附案可稽，先予敘明。
      2.原告主張系爭土地係工廠用地原領有工廠登記證，惟前
        代表人去世，股東間發生訴訟案件致無法辦理，因校正
        手續而遭公告註銷工廠登記，惟土地仍堆置龐大之原物
        料及成品並繼續從事原產品存貨之儲運使用迄今云云，
        查原告系爭土地之工廠登記既經經濟部89年2月2日89中
        字第89979711號函公告註銷在案，且依桃園縣政府93年
        7月15日府商登字第0930178117號函「經查該公司領有
        00-000000-00號工廠登記證，惟該公司業經88年工廠校
        正後依經濟部89年2月2日（89）中字第89979711號公告
        註銷工廠登記在案」，復依被告95年9月14日之勘查紀
        錄所載，「部分廠地堆積鋼品、機器設備等及荒廢未作
        使用」，及依被告案附照片所示，其工廠破舊，雜草叢
        生，已有長久時間未做使用，核與原告訴願時所附照片
        相同，次依原告96年3月6日在被告處所製作之談話筆錄
        其內容所載：「本公司廠房自87年間起因停止生產，原
        生產員工已辦理資遣，故自87年間起至今並未供直接生
        產使用，87年至95年帳冊、憑證亦無直接人工、直接材
        料及製造費用…等直接生產科目之記載。…因本公司僅
        剩舊機械及舊鋼料，91年至95年間本公司之銷貨收入均
        是出售舊機械及舊鋼料之收入，未有生產產品之銷貨收
        入。」，此亦有申請人提供系爭之95年度帳冊及發票影
        本等相關資料附案可稽。故本件工廠登記既經桃園縣政
        府公告註銷，工廠無營運之情事至為明確，縱原告主張
        按「廠房及其附屬建築之用地」、「生產原料倉庫及露
        天堆置原料用地」均視為直接供工廠用地，但因無營運
        跡象，核與財政部58年2月28日台財稅發第2220號、81
        年8月21日台財稅第810303719號函釋規定不合。被告遂
        依土地稅法第14條規定按一般稅率課徵93年地價稅計
        208萬9,191元，依法有據，並無不合，應予以維持。至
        原告之工廠登記證若於96年5月底完成辦理，應檢附相
        關證明文件，向被告所屬中壢分處重新申請按工業用地
        稅率課徵地價稅，方為正辦等語。
    理  由
一、被告原名桃園縣政府稅捐稽徵處，依桃園縣政府97年1月14
    日府法二字第0970014820號令修正發布之「桃園縣政府地方
    稅務局組織規程」規定，於97年1月16日更名為桃園縣政府
    地方稅務局，其權利義務主體同一，合先敘明。
二、本件原告受合法通知，無正當理由未於97年2月14日上午言
    詞辯論時到場，核無民事訴訟法第386 條各款所列情形，爰
    依行政訴訟法第218 條準用民事訴訟法第385 條第1 項前段
    之規定，由被告聲請而為一造辯論判決。
三、按「已規定地價之土地，除依第22條規定課徵田賦者外，應
    課徵地價稅。」；「供左列事業直接使用之土地，按千分之
    10計徵地價稅。但未按目的事業主管機關核定規劃使用者，
    不適用之：1、工業用地、礦業用地。…」，土地稅法第14
    條及第18條第1項第1款各定有明文。次按「核定按本法第18
    條特別稅率計徵地價稅之土地，有左列情形之一者，應由土
    地所有權人申報改按一般用地稅率計徵地價稅：…2、停工
    或停止使用逾1年者。前項第2款停工或停止使用逾1年之土
    地，如屬工業用地，其在工廠登記證未被工業主管機關註銷
    ，且未變更供其他使用前，仍繼續按特別稅率計徵地價稅。
    」，土地稅法施行細則第14條第2項第2款及第3項定有明文
    。再者，財政部58年台財稅發第02220號令略以，廠房及其
    附屬建築之用地、生產原料倉庫及露天堆置原料用地均視為
    直接供工廠用地等語；財政部68年9月14日台財稅第36472號
    函略以，至於是否已按核定規劃開始使用，應由工業興辦人
    或土地所有權人，向工業主管機關取證，稽徵機關憑以按特
    別稅率課徵地價稅等語；財政部81年8月21日台財稅第
    810303719號函略以，XX公司於註銷工廠登記後，將所有XX
    地號等三筆經核准按工業用地稅率課徵地價稅之土地，租予
    OO公司使用，如經查明仍符合工業用地有關規定，應准繼續
    適用工業用地稅率課徵地價稅等語。該等令函核與相關法規
    ，並無不合。
四、前揭事實概要所載各情，為兩造所不爭，且有上開各該函文
    、原處分、復查決定及訴願決定書等件影本附原處分卷及訴
    願機關卷可稽。茲依前述兩造主張之意旨，就本件爭點敘明
    判決之理由。
五、系爭土地並不符合適用工業用地稅率之要件：
    經查，原告所有系爭桃園縣中壢市○○段1659-1地號等26筆
    土地，原依工業用地稅率課徵地價稅，被告以原告原領有之
    工廠登記證，業經桃園縣政府88年工廠校正後經經濟部89年
    2 月2日89 中字第89979711號函公告註銷在案，遂依土地稅
    法第14條規定核課93年地價稅。原告就其原領有之工廠登記
    證業經註銷，並不爭執，惟訴稱系爭土地仍堆置龐大之原物
    料及成品並繼續從事原產品存貨之儲運使用迄今云云；然依
    被告於95年9 月14日現場勘查，原告工廠使用情形為部分廠
    地堆積鋼品、機器設備等，荒廢未做使用；且工廠破舊，雜
    草叢生，已有長時間未做使用等情，有被告所屬中壢分處簽
    、工廠登記公示詳細資料及照片16張附原處分卷（第80頁以
    下）可稽；又依原告負責人甲○○委任之李雪艷於96年3 月
    6 日在被告處所製作之談話筆錄陳述：本公司廠房自87年間
    起因停止生產，原生產員工已辦理資遣，故自87年間起至今
    並未供直接生產使用，87年至95年帳冊、憑證亦無直接人工
    、直接材料及製造費用…等直接生產科目之記載。…因本公
    司僅剩舊機械及舊鋼料，91年至95年間本公司之銷貨收入均
    是出售舊機械及舊鋼料之收入，未有生產產品之銷貨收入等
    語，有委託書、談話筆錄、原告95年度總分類帳及發票等件
    影本附原處分卷（第100 頁以下）可稽；原告工廠登記證既
    經公告註銷，且工廠無營運之跡象明確，依前揭規定及說明
    ，並不符合適用工業用地稅率之要件。是以原告主張其廠房
    及附屬建築之用地、生產原料倉庫及露天堆置原料用地，均
    視為直接供工廠用地云云，並非可採。
六、被告依一般稅率課徵系爭土地93年地價稅，核無違誤：
    承上所述，系爭土地既不符合適用工業用地稅率之要件，被
    告依土地稅法第14條規定按一般稅率核課原告93年地價稅，
    並無不合。至於原告主張近期已積極重整工廠及辦理工廠登
    記證云云，按原告所有系爭土地，若再有符合適用工業用地
    稅率之情事，自應檢附相關證明文件，向被告機關重新申請
    按工業用地稅率課徵地價稅，方為適法，併此敘明。
七、從而，被告依土地稅法第14條規定，核課系爭土地93年地價
    稅款208 萬9,191 元，於法並無違誤。復查及訴願決定遞予
    維持，亦無不合。原告徒執前詞，訴請撤銷，並請求被告改
    依工業用地稅率課徵地價稅云云，為無理由，應予駁回。
據上論結，本件原告之訴為無理由，依行政訴訟法第98條第1項
前段、第218條，民事訴訟法第385條第1項前段，判決如主文。
中    華    民    國    97    年     2    月   29     日
                   臺北高等行政法院第五庭
                             審判長法  官  張瓊文
                                   法  官  胡方新
                                   法  官  蕭忠仁
上為正本係照原本作成。
如不服本判決，應於送達後20日內，向本院提出上訴狀並表明上
訴理由，如於本判決宣示後送達前提起上訴者，應於判決送達後
20日內補提上訴理由書（須按他造人數附繕本）。
中    華    民    國    97    年     2    月   29     日
                                   書記官  蕭純純


司法院資訊處製作；財團法人民間司法改革基金會備份。
